臺灣臺南地方法院新市簡易庭民事判決
111年度新簡字第297號
原      告  統一花園公寓大廈管理委員會

法定代理人  周冠禹
訴訟代理人  邱國逢律師
被      告  許梅芳
上列當事人間請求返還不當得利事件，本院於民國111年8月25日
言詞辯論終結，判決如下：
    主  文
被告應給付原告新臺幣壹拾萬捌仟元，及自民國一百一十一年四
月二十三日起至清償日止，按週年利率百分之五計算之利息。
訴訟費用新臺幣壹仟壹佰壹拾元由被告負擔。
本判決得假執行。
    事實及理由
一、原告起訴主張：被告為統一花園公寓大廈（下稱系爭大廈）
    之區分所有權人，竟無權占用系爭大廈1樓前平臺空地之公
    共設施空間（下稱系爭公設空間），以個人名義與訴外人胡
    秀蘭簽訂租賃契約（下稱系爭契約），租賃期間分別自民國
    105年1月1日起至106年12月31日止及自107年1月1日起至112
    年1月1日止，而將系爭公設空間供訴外人胡秀蘭、張德裕設
    置加水站之用，並收取每月新臺幣（下同）2,000元之租金
    ，自105年1月起至109年6月止共已收取租金108,000元（計
    算式：2,000元×54月＝108,000元）。為此，爰依不當得利之
    法律關係，提起本件訴訟等語。並聲明：如主文第1項所示
    。
二、被告則以：系爭公設空間雖為系爭大廈區分所有權人所共有
    ，但並未限制使用之方法，而伊所購買的是系爭大廈1樓店
    面，為方便系爭大廈住戶用水之方便，始會設置加水站，所
    收取之租金亦全部用以補貼加水站之水電費，並未有何不當
    獲取利益之情等語置辯。並聲明：原告之訴駁回。
三、得心證之理由：
　㈠原告主張系爭公設空間為系爭大廈之公共設施，然被告竟出
    租系爭公設空間予胡秀蘭，而供胡秀蘭、張德裕設置加水站
    之用，並收取每月租金2,000元之事實，業據其提出系爭加
    水站之照片、系爭契約、匯款交易明細及建物登記謄本等資
    料為證（見新司簡調卷第45頁至第47頁、第51頁至第77頁；
    本院卷第17頁），且為被告所不爭執（見本院卷第103頁至
    第105頁、第133頁至第134頁），自堪信為真實。
　㈡按無法律上之原因而受利益，致他人受損害者，應返還其利
    益，民法第179條前段定有明文。次按依不當得利之法則請
    求返還不當得利，以無法律上之原因而受利益，致他人受有
    損害為其要件，故其得請求返還之範圍，應以對方所受之利
    益為度，非以請求人所受損害若干為準，又無權占有他人之
    物，可能獲得相當於租金之利益為社會通常之觀念（最高法
    院61年度台上字第1695號判例意旨參照）。又依系爭大廈管
    理規約暨管理組織章程（下稱系爭規約章程）第2條第2項、
    第11條及第19條分別約定：「本公寓大廈法定空地、樓頂平
    臺為共用部分，應供全體區分所有權人及住戶公同使用，非
    經規約或區分所有權人會議之決議，不得約定為約定專用」
    、「管理費、公共基金之管理及運用：…二、管理費用途如
    下：…㈡共用部分、約定共用部分之管理、維護費用或使用償
    金。…㈦其他基地及共用部分等之經常管理費用」、「其他事
    項：一、共用部分及約定專用部分之使用管理事項，本規約
    未規定者，得授權管理委員會另訂使用規則」。經查，系爭
    公設空間為公共設施而屬系爭大廈之共用部分，既為被告所
    不爭執（見本院卷第134頁），則依系爭規約章程之約定，
    系爭大廈共用部分之管理、使用應召開管理委員會討論、同
    意通過後，報告區分所有權人會議，始能作為專用，惟被告
    未經上開流程，即擅自占用系爭公設空間並以個人名義，將
    系爭公設空間出租他人使用，並自行收受租金一節，顯已悖
    於系爭規約章程之約定，而屬無正當權源占用系爭公設空間
    甚明，揆諸首揭說明，原告主張以被告出租系爭公設空間之
    每月租金2,000元，作為計算原告因系爭公設空間遭被告占
    用所受損害金額之基準，應屬適當。從而，原告請求被告給
    付自105年1月起至109年6月止所收取之租金作為不當得利之
    損害108,000元（計算式：2,000元×54月＝108,000元），自
    屬有據。至被告辯稱系爭公設空間，並未限制如何使用云云
    ，顯係對於系爭規約章程約定之誤解，難以採為對被告有利
    之認定。
　㈢被告雖主張所收取之租金，均已用以補貼加水站之水電費，
    並未取得任何利益云云，並提出手寫統計之水電收支紀錄表
    為證（見本院卷第247頁）。惟稽之兩造所提出之匯款交易
    明細資料（見新司簡調卷第61頁至第77頁、本院卷第43頁至
    第55頁），張德裕或胡秀蘭每月除租金2,000元外，尚匯款
    數額不等之金錢予被告作為水電費之支應，此與系爭契第3
    條約定，系爭公設空間之租金為每月2,000元，水電費另計
    之情相符（見新司簡調卷第53頁），足認張德裕或胡秀蘭已
    有額外匯款加水站水電費予被告之情；況且，依被告自行統
    計後所提出之水電收支紀錄表以觀，經計算後，系爭公設空
    間於租賃期間所支出之水電費總額尚小於張德裕、胡秀蘭所
    匯款之總金額，益徵被告辯稱所收取之租金全數均已補貼作
    為加水站水電費之支出，而無任何獲利等詞，不足採信。
　㈣末按給付無確定期限者，債務人於債權人得請求給付時，經
    其催告而未為給付，自受催告時起，負遲延責任。其經債權
    人起訴而送達訴狀，或依督促程序送達支付命令，或為其他
    相類之行為者，與催告有同一之效力；遲延之債務，以支付
    金錢為標的者，債權人得請求依法定利率計算之遲延利息；
    應付利息之債務，其利率未經約定，亦無法律可據者，週年
    利率為百分之五，民法第229條第2項、第233條第1項本文、
    第203條分別定有明文。查本件係屬給付無確定期限之金錢
    債務，而原告所提出之起訴狀繕本已於111年4月22日送達被
    告，此有本院送達證書在卷足參（見新司簡調卷第97頁），
    是原告請求被告自起訴狀繕本送達翌日即111年4月23日起至
    清償日止，按週年利率5％計算之利息，亦屬有據。
四、綜上所述，原告依不當得利之法律關係，請求被告給付108,
    000元，及自111年4月23日起至清償日止，按週年利率5％計
    算之利息，為有理由，應予准許。
五、末按訴訟費用，由敗訴之當事人負擔；法院為終局判決時，
    應依職權為訴訟費用之裁判，民事訴訟法第78條、第87條第
    1項分別定有明文。查本件訴訟費用為 1,110元（即第一審
    裁判費），應由敗訴之被告負擔。
六、本判決係就民事訴訟法第427條第1項所定適用簡易程序所為
    被告敗訴之判決，依同法第389條第1項第3款之規定，應依
    職權宣告假執行。
七、本件為判決基礎之事證已臻明確，兩造其餘之攻擊防禦方法
    及舉證，經本院審酌後，認為均不足以影響本判決之結果，
    毋庸一一論列，併此敘明。
八、訴訟費用負擔之依據：民事訴訟法第78條。
中　　華　　民　　國　　111 　年　　9 　　月　　30　　日
                  臺灣臺南地方法院新市簡易庭
                                  法  官　施志遠
以上正本係照原本作成。
如不服本判決，應於判決送達後20日內，向本院提出上訴狀並表
明上訴理由（須附繕本）。如委任律師提起上訴者，應一併繳納
上訴審裁判費。
中　　華　　民　　國　　111 　年　　9 　　月　　30　　日
                                  書記官  黃心瑋